臺灣高等法院臺中分院刑事判決　　　　96年度上訴字第1173號
上　訴　人
即　被　告　丁○○
　　　　　　　　　　（另案執行中）
選任辯護人　許哲嘉律師
上　訴　人
即　被　告　戊○○
　　　　　　　　　　（另案執行中）
指定辯護人　本院公設辯護人　甲○○
上列上訴人因違反槍砲彈藥刀械管制條例等案件，不服臺灣臺中
地方法院95年度重訴字第2850號中華民國96年3月5日第一審判決
（起訴案號：臺灣臺中地方法院檢察署偵字第14462、15811號）
，提起上訴，本院判決如下：
    主  文
原判決關於戊○○部分、及丁○○預備強盜部分，均撤銷。
丁○○意圖為自己不法之所有，預備以強暴至使不能抗拒，而取
他人之物，處有期徒刑捌月，減為有期徒刑肆月；扣案之九０制
式手槍（ＣＺ７５）壹支（槍枝管制編號0000000000
號）、可發射子彈具有殺傷力之改造手槍壹支（槍枝管制編號0
000000000號）、九０子彈壹顆、０‧二二子彈伍顆、
大魚刀壹把，均沒收。
戊○○共同未經許可，持有可發射子彈具有殺傷力之改造手槍，
處有期徒刑肆年捌月，併科罰金新臺幣柒萬元，罰金如易服勞役
，以新臺幣壹仟元折算壹日；扣案之可發射子彈具有殺傷力之改
造手槍壹支（槍枝管制編號0000000000號）、０‧二
二子彈伍顆、大魚刀壹把，均沒收；又共同對於公務員依法執行
職務時，施強暴，處有期徒刑捌月，減為有期徒刑肆月，應執行
有期徒刑伍年，併科罰金新臺幣柒萬元，罰金如易服勞役，以新
臺幣壹仟元折算壹日；扣案之可發射子彈具有殺傷力之改造手槍
壹支（槍枝管制編號0000000000號）、０‧二二子彈
伍顆、大魚刀壹把，均沒收。
其他上訴駁回。
上開丁○○撤銷改判部分所處主刑有期徒刑肆月，與上訴駁回未
經許可持有手槍部分所處主刑有期徒刑捌年，併科罰金新臺幣壹
拾陸萬元，罰金如易服勞役，以新臺幣壹仟元折算壹日、殺人未
遂部分所處主刑有期徒刑陸年，主刑部分應執行有期徒刑拾參年
捌月，併科罰金新臺幣壹拾陸萬元，罰金如易服勞役，以新臺幣
壹仟元折算壹日。
    事  實
一、丁○○前因違反槍砲彈藥刀械管制條例案件，經本院以八十
    四年度上訴字第二０七一號判決判處有期徒刑二年六月確定
    ；又因違反槍砲彈藥刀械管制條例等案件，經台灣台中地方
    法院以八十四年度訴字第一七一四號判決判處有期徒刑三年
    ，由本院以八十四年度上訴字第三一七六號判決駁回上訴確
    定；上開二罪嗣經法院裁定應執行有期徒刑五年確定，於民
    國八十六年十一月二十日假釋出監，本應至八十九年十一月
    四日假釋期間始行屆滿。惟其又於假釋期內因違反槍砲彈藥
    刀械管制條例案件，經台灣台中地方法院以八十八年度訴字
    第一００四號判決判處有期徒刑五年六月確定，前揭假釋旋
    遭撤銷，所餘殘刑有期徒刑二年七月二十四日再與上開案件
    所處有期徒刑五年六月之刑期接續執行，於九十五年一月六
    日再次假釋出監，應至九十六年三月二十五日假釋期滿，於
    後述行為時尚在假釋期內。戊○○前因賭博案件，經台灣台
    中地方法院以八十三年度易字第九０七號判決判處有期徒刑
    六月，如易科罰金以銀元三百元折算一日確定；又因煙毒案
    件，經台灣台中地方法院以八十二年度訴字第三二九０號判
    決判處有期徒刑三年六月，由本院以八十三年度上訴字第一
    二四一號判決駁回上訴確定，嗣經法院裁定應執行有期徒刑
    三年七月確定；又因販賣毒品案件，經本院以八十四年度上
    訴字第一七八四號判決判處有期徒刑十四年確定；另因非法
    販賣麻醉藥品案件，經本院以八十五年度上更一字第一二一
    號判決判處有期徒刑五年六月確定；復因違反藥事法案件，
    經台灣台中地方法院以八十三年度訴字第三四五一號判決判
    處有期徒刑六月確定；再因非法施用麻醉藥品案件，經台灣
    台中地方法院以八十三年度易字第第六０五六號判決判處有
    期徒刑五月確定，嗣經法院裁定應執行有期徒刑十九年確定
    ，並與前揭有期徒刑三年七月之刑期接續執行，於九十四年
    五月十八日假釋出監，應至一百零四年七月二十七日假釋期
    滿，於後述行為時尚在假釋期內。
二、丁○○明知未經中央主管機關內政部之許可，不得持有制式
    手槍、可發射子彈具有殺傷力之改造手槍及子彈，竟未經許
    可，於九十五年六月十一日某時，在彰化縣彰化市○道○號
    ○路彰化交流道附近某處海產店，向綽號「阿雄」之真實姓
    名年籍不詳成年男子，借得九０制式手槍（ＣＺ７５）一支
    （槍枝管制編號0000000000號）、可發射子彈具
    有殺傷力之改造手槍一支（槍枝管制編號00000000
    00號）、具有殺傷力之九０子彈九顆、０‧二二子彈七顆
    而予持有，並放置在其位於臺中市○○路之租屋處內。
三、戊○○與林文（業經原審判處罪刑確定）於九十五年六月
    中旬某日閒聊之際，提及近來渠等經濟狀況欠佳，乃尋思藉
    機強盜他人財物，林文則表示其認識一名綽號「阿正」之
    不詳姓名成年男子，平日即經常販賣毒品供人施用（即俗稱
    之「藥頭」），且居住於臺中縣龍井鄉○○路附近，可列為
    強盜犯罪之作案目標。經戊○○認為可行，即先與林文共
    同基於意圖為自己不法所有之犯意聯絡，由戊○○負責邀集
    下手實施強盜之人員及準備犯罪工具，林文則須於實行強
    盜犯行當日引導戊○○等人前往綽號「阿正」之人住處，戊○○更先交付林文新臺幣（下同）一千元，囑其至臺中市
    ○○路某處五金行購買大魚刀一把（非管制刀械），購入後
    林文旋將該把魚刀交予戊○○，預備作為強盜「阿正」財
    物之用。嗣戊○○乃於九十五年六月十四日某時，在其位於
    臺中市○○街三二七號四樓Ａ室住處內，先後向丁○○、許
    哲明等人告知前揭強盜犯罪計畫，經丁○○、許哲明（業經
    原審判處罪刑確定）應允加入，並與戊○○等人共同基於意
    圖為自己不法所有之犯意聯絡，由戊○○指派丁○○備妥作
    案所需槍枝，許哲明則須提供交通工具以利行搶，並謀議將
    於翌日（即九十五年六月十五日）前往「阿正」住處實行強
    盜犯罪。丁○○遂於九十五年六月十五日上午，攜帶其先前
    向綽號「阿雄」所借用而持有之上開槍、彈，至戊○○上址
    住處會合，並將其中可發射子彈具有殺傷力之改造手槍一支
    （槍枝管制編號0000000000號）及０‧二二子彈
    七顆，分配交予對於丁○○持有上開制式手槍、子彈不知情
    之戊○○持有使用，其餘制式九０手槍及九０子彈則由丁○○持有使用。戊○○亦明知未經中央主管機關內政部之許可
    ，不得持有可發射子彈具有殺傷力之改造手槍及子彈，竟未
    經許可而當場收受，並與丁○○共同持有上開改造槍、彈，
    以供預備作為上開強盜犯罪所用。對於上開手槍、子彈均不
    知情之許哲明則駕駛其先前於九十五年六月十二日凌晨一時
    許所竊得之車牌號碼ＫＮ－三五九九號自用小客車（許哲明
    竊盜該車部分，業經臺灣桃園地方法院以九十五年度易字第
    七四八號判決判處有期徒刑一年確定），搭載攜帶上開槍、
    彈及大魚刀一把之戊○○、丁○○二人，由丁○○坐於右前
    乘客座，戊○○則坐於後方乘客座，於九十五年六月十五日
    上午十一時三十分許，自戊○○上開住處出發，並與對於持
    有上開槍、彈不知情之林文相約於臺中縣龍井鄉○○路與
    臺中港路口碰面，由林文駕駛另一部車牌號碼ＱＪ－八六
    八八號紅色自用小客車在前引導，預備一同前往綽號「阿正
    」之住處強盜財物。
四、迨九十五年六月十五日上午十一時五十五分許，許哲明駕駛
    之上開贓車經警發現為贓車，於行經臺中市○○區○○路與
    中沙路口時，為臺中縣警察局烏日分局犁份派出所警員丙○○追緝發現，丙○○遂開鳴警笛駕車自後追逐，駕車在前引
    導之林文見狀，即知戊○○策劃謀議之強盜犯罪已難遂行
    ，乃先行離去。而丙○○警員追至工業區○○路與工業區○○路口時，許哲明所駕駛之車輛因遇前方塞車遭堵，而遭丙○○自後追及，許哲明、戊○○、丁○○三人，於公務員丙○○依法執行逮捕公務時，為求脫身，竟基於妨害公務之犯
    意聯絡，推由許哲明駕車衝撞丙○○，丙○○見狀乃掏取警
    槍，朝許哲明所駕駛之上開贓車左前輪射擊一槍，此時坐於
    右前乘客座之丁○○見狀，即取出其所持有之上開九０制式
    手槍，獨自一人另基於殺人之犯意，朝丙○○站立處射擊一
    發子彈而欲殺害丙○○，該顆九０子彈貫穿丙○○之右手掌
    ，致丙○○右手第四、五掌指變形及功能喪失，並擦傷其腹
    部，幸丙○○未發生死亡結果而不遂。許哲明、戊○○、丁○○見丙○○中槍流血，機不可失，乃推由許哲明快速倒車
    衝撞丙○○使其跌倒，再駕車加速駛離現場，並將上開贓車
    棄置於臺中市○○區○路與天助街口後逃逸，許哲明、戊○○、丁○○、林文均因而未達強盜取財之著手階段。
五、嗣於同日下午一時二十八分許，經警據報前往上開棄車地點
    ，發現該部車牌號碼ＫＮ－三五九九號贓車，並在車內扣得
    戊○○所有供前揭犯罪使用之大魚刀一把。經員警採集該把
    大魚刀上所留存之指紋，送請內政部警政署刑事警察局進行
    比對，發現與戊○○之指紋特徵相符，遂於九十五年六月二
    十七日下午三時三十分許，在臺中市○○路○段六０二號餐
    飲店內查獲戊○○，再依戊○○之供述循線查悉丁○○、許
    哲明、林文前揭犯罪事實。員警並於九十五年六月二十九
    日下午三時許，在屏東縣恆春鎮○○路三０二號二０五號房
    內查獲丁○○後，由丁○○帶同員警於同日下午七時二十分
    許，前往臺中縣豐原市○○路七四七巷二十弄六號二樓執行
    搜索，當場扣得前揭九０制式手槍一支、九０子彈八顆（其
    中六顆口徑九ｍｍ制式子彈，及一顆由土造金屬彈殼加裝直
    徑約八‧九ｍｍ金屬彈頭而成之土造子彈，嗣經送驗試射，
    彈頭及彈殼業已分離，現不再具有殺傷力）；又於同日晚間
    八時四十分許，前往臺中縣大肚鄉○○路○段四二五號旁空
    地廢棄車輛下，當場扣得前揭改造手槍一支、０‧二二子彈
    七顆（其中二顆子彈嗣經送驗試射，彈頭及彈殼業已分離，
    現不再具有殺傷力）。
六、案經臺中市警察局第六分局報請臺灣臺中地方法院檢察署檢
    察官偵查起訴。
    理    由
壹、有罪部分：
一、訊據被告丁○○對於上開未經許可持有槍、彈等情固坦承不
    諱，惟矢口否認有何預備強盜、殺人未遂及妨害公務犯行，
    並辯稱：伊並未拿槍給戊○○，也沒有故意向警察開槍，伊
    在當天早上接到戊○○的電話，提到搬家等問題，伊才過去
    戊○○住處看看，在談話中得知戊○○與許哲明要去臺中縣
    龍井鄉找林文，伊正好想回龍井住處，才會搭便車與戊○○等人同行，伊對於預備強盜部分並不知情；至於擊發子彈
    部分，是因為伊發現員警在後追逐，就急欲將所持有之槍、
    彈丟棄，伊拿在手中準備朝車窗外拋出時，正好該車發生衝
    撞，結果槍去碰到右前側之置物箱，槍枝因而走火，伊並未
    朝員警開槍云云。訊據被告戊○○坦承上開預備強盜犯行，
    但矢口否認上開未經許可持有槍、彈及妨害公務犯行，辯稱
    ：丁○○並未將該支改造手槍交給伊，直到案發當日，丁○○跟伊說槍枝走火，伊才知道丁○○有帶槍出門；且伊並未
    要求許哲明開快一點，伊亦不知道該車為贓車，並無任何指
    示許哲明駕車衝撞員警之情事云云。
二、然查：
（一）證據能力部分：
　１‧按刑事訴訟法第一百五十九條之二之規定，被告以外之人
      （含共同被告、共犯、證人、鑑定人、被害人等）於檢察
      事務官、司法警察官或司法警察調查中所為之陳述，與審
      判中不符時，其先前之陳述具有較可信之特別情況，且為
      證明犯罪事實存否所必要者，得為證據。故被告以外之人
      於審判中之陳述與其先前在檢察事務官、司法警察官或司
      法警察調查中所為陳述不符時，其先前陳述必須具備特別
      可信性及必要性兩項要件，始得作為證據。而所稱「具有
      較可信之特別情況」係屬於證據能力之要件，法院應比較
      其前後陳述時之外在環境及情況，以判斷何者較為可信，
      最高法院九十四年度台上字第六００四號刑事判決要旨可
      資參照。證人即被告丁○○、戊○○、許哲明、林文於
      警詢中之證述距案發日較近，記憶理當較為深刻，不致因
      時隔日久而遺忘案情，發生認知或記憶錯誤之可能性較低
      ；且於為警逮捕後未久即進行詢問，渠等亦不及詳細權衡
      自己或其他共犯之利益得失，較無可能出於迴護動機而虛
      捏不實證詞。是由渠等於警詢及本院審理筆錄製作當時之
      外在客觀環境比較，應以渠等警詢筆錄較具特別可信性，
      且為證明犯罪存否所必要，就先後陳述不符部分，渠等之
      警詢筆錄應可依刑事訴訟法第一百五十九條之二之傳聞證
      據例外規定，認為具有證據能力。
　２‧按被告以外之人於偵查中向檢察官所為陳述，除顯有不可
  　　信之情況者外，得為證據，刑事訴訟法第一百五十九條之
    　一第二項定有明文。偵查中對被告以外之人（包括證人、
      鑑定人、告訴人、被害人及共同被告等）所為之偵查筆錄
      ，或被告以外之人向檢察官所提之書面陳述，性質上均屬
      傳聞證據。惟現階段刑事訴訟法規定檢察官代表國家偵查
      犯罪、實施公訴，依法其有訊問被告、證人及鑑定人之權
      ，證人、鑑定人且須具結，而實務運作時，檢察官偵查中
      向被告以外之人所取得之陳述，原則上均能遵守法律規定
      ，不致違法取供，其可信度極高，職是，被告以外之人前
      於偵查中已具結而為證述，除反對該項供述得具有證據能
      力之一方，已釋明「顯有不可信之情況」之理由外，不宜
      以該證人未能於審判中接受他造之反對詰問為由，即遽指
      該證人於偵查中之陳述不具證據能力。查本件證人即共同
      被告許哲明、證人丙○○於檢察官偵查中所為之陳述，業
      經具結，且無證據證明上開證述有何顯不可信之情況，上
      開證人二人在法院審理時亦已到庭接受詰問，依上說明，
      證人許哲明、丙○○偵查中之證言自均具有證據能力。
　３‧另被告戊○○雖供稱：伊於九十五年六月二十三日（應為
  　　九十五年六月三十日之誤）所製作之警詢筆錄係在遭受員
    　警刑求下所作成云云，然被告戊○○既未能指明係由何人
      對其施予強暴、脅迫等不正取供方法，僅表示該名員警自
      稱為「隊長」，且經原審於審理期日詰問證人即參與製作
      當日警詢筆錄之吳登慶警員，據其結證稱：當日製作筆錄
      時，並無任何自稱「隊長」之人將被告戊○○帶走，且詢
      問時所在之辦公室甚為寬大，並無任何隔間，被告戊○○
      應無可能在其他小房間內遭受不知名員警毆打等語。況被
      告戊○○於九十五年六月三十日係由員警借提應訊，在當
      日借提完畢返回臺灣臺中地方法院檢察署接受檢察官複訊
      時，被告戊○○亦未提及任何遭受刑求或不當取供之情事
      ，且於偵訊時之供述內容亦與當日警詢結果相符，此有偵
      訊筆錄一份在卷可稽，又上開警詢之錄音，業經原審於九
      十六年一月三十一日勘驗結果，除部分錄音內容與筆錄記
      載略有不符外，關於詢問人之用詞、語氣，未見詐欺、利
      誘、脅迫及其他不當詢問取供情事，被告亦具體針對詢問
      人提問回答，回答語氣亦未發現有何精神狀態不穩定或恐
      懼的情形，有原審勘驗筆錄（見原審卷）可證，足見，除
      警詢筆錄所載與勘驗錄音結果不符之部分，不得作為證據
      外，其他警詢筆錄所載之問題與被告之回答主要情節均相
      符，已明確記載被告當時所欲表達之意思，又查無出於強
      暴、脅迫、利誘、詐欺、疲勞訊問、違法羈押或其他不正
      方法，是以被告戊○○前揭所稱遭受員警刑求逼供情節，
      並無所據，難認可採，仍應認被告戊○○當日於警詢中之
      自白具備任意性，且無公務員違法採證之情事，此部分警
      詢所述如查與事實相符，依刑事訴訟法第一百五十六條第
      一項規定，自得為證據。
　４‧本件證人陳志忠、賴瑞南、莊婉婷固均曾於警詢中為陳述
　　　，其性質雖屬傳聞證據，惟其未再於法院審理中為陳述，
  　　且查無符合刑事訴訟法第一百五十九條之一至之四等四條
　    之情形，其等所為之上開警詢筆錄內容，業經法院審理時
      予以提示並告以要旨，且各經檢察官、辯護人及被告等人
      表示意見，當事人及辯護人已知上述筆錄乃傳聞證據，且
　    均未於言詞辯論終結前對該等筆錄內容異議，依刑事訴訟
      法第一百五十九條之五第二項規定，本院審酌上開筆錄作
      成時，較無人情施壓或干擾，亦無不當取供之情形，認為
      以之作為本案之證據亦屬適當，是其於警詢中之證言自具
      有證據能力。
（二）上訴人即被告二人預備強盜部分：
　１‧關於被告戊○○部分：
　　　被告戊○○於九十五年六月二十八日偵訊時供稱：「（問
      ：九十五年六月十五日發生何事？）我、許哲明、丁○○
      準備到山上找一個叫林獻文（應為「林文」之誤）的朋
      友，我們要去找藥頭，一個叫『阿正』的人，細節還沒有
      談，大家不是要去買毒品，去的時候，大家的想法是好好
      商量，希望阿正主動把毒品交出來，如果不交出來時，也
      是要處理，如何處理還沒有細談……。」、「（問：當時
      如何約定要去搶毒品？）當時丁○○帶這兩把槍就是要好
      好的跟阿正講，通常情形是：藥頭看到槍，就會把毒品拿
      出來，不必用到槍，也不必出人命，但是要處理事情，亮
      出槍來已經算是很嚴重了。」、「（問：對方可能有槍？
      ）一般的藥頭不會想惹事，看到有槍就會害怕，自己就會
      把毒品拿出來。」等語。顯見被告戊○○自臺中市○○街
      之住處出發前，即已交代被告丁○○先行備妥槍枝，並鎖
      定綽號「阿正」之男子為強盜犯罪作案對象，而非僅係臨
      時起意前往找尋被告林文而已。另被告戊○○於原審行
      準備程序、及本院審理時，亦就預備強盜部分當庭表示認
      罪。
　２‧證人即被告林文九十五年七月十四日警詢時證稱：九十
　　　五年六月十五日十一時左右，我到戊○○住處，與戊○○
  　　商量要強盜藥頭阿政的事情，（如何分工？）我負責找對
　    象阿政並帶去目的地，戊○○負責準備犯罪工具並聯絡其
      他共犯一同前往，由我負責帶到阿政家中，因阿政認識我
      ，所以由戊○○夥同丁○○、許哲明進入強盜阿政，戊○○六月十四日拿一千元叫我去買一把西瓜刀，因為找不到
      西瓜刀，便買該把大魚刀，約定強盜多少財物四人平分等
      語（見偵一五八一一號卷第五、六頁），可見證人即被告
      林文早於九十五年六月中旬即與被告戊○○謀議共同強
      盜「阿正」毒品或其他財物之計劃，惟就實行犯罪細節部
      分係由被告戊○○決定，且被告林文為被告戊○○購入
      該把魚刀亦有作為本件犯罪工具之意思，當日渠等相約碰
      面即是基於強盜「阿正」財物之目的而來等情，應堪認定
      。證人即被告林文嗣後於原審結證改稱：當日是相約要
      去他家吃飯，因為順路才幫他買魚刀云云，均係翻異迴護
      之詞，不足採信。
　３‧關於上訴人即被告丁○○部分：
　　　被告丁○○於九十五年六月三十日偵訊時供稱：「……戊○○提議說：有一個藥頭去跟他恐嚇，就有藥或錢可以拿
    　。我是要錢，戊○○要錢或要藥我不清楚，時間是在六月
      十四日下午在戊○○位於大業路的家中，我當時回答真的
      去就有嗎？戊○○說這個人賣藥賣很久了，應該有錢有藥
      。」等語；另被告丁○○於同日接受原審訊問時亦供承：
      「（問：案發當天為何會攜帶槍枝？）戊○○說住在龍井
      山上有一個賣毒品的人，說去向他恐嚇就會有錢，所以我
      們就要去恐嚇賣毒品的人，我跟戊○○及阿明就三個人開
      車要去……。」、「（問：當天為何三人會一起去？）在
      戊○○的家裡，戊○○告訴我的。阿明是戊○○的朋友。
      我們是在案發前一天決定的，戊○○提議要去找藥頭要錢
      ，沒有決定要如何分贓，戊○○知道我有槍。」等語。是
      以被告丁○○當日攜帶槍、彈，與被告戊○○、許哲明同
      車前往臺中縣龍井鄉一帶，係欲以槍、彈作為脅迫之手段
      ，向綽號「阿正」之藥頭強索財物，並非僅圖順道之便而
      搭乘該車返回龍井住處，被告丁○○辯稱：順道搭車云云
      ，不可採信，證人許明哲及被告戊○○分別證稱丁○○是
      順道搭車等語，亦係迴護之詞，亦不足採。
　４‧證人即被告許哲明警詢證稱：戊○○於九十五年六月十四
　　　日約十八時，要我幫他找一部贓車，叫我十四日半夜或十
  　　五日早上駕駛贓車至台中等語（見偵一四四六二號卷第九
　    一、九二頁）；於原審審理時結證稱：有見到被告戊○○
      隨身攜帶扣案之大魚刀等語；而該把大魚刀雖非槍砲彈藥
　　　刀械管制條例列管之刀械，但其刀刃長約二十八點五公分
　　　，刀柄長約十點五公分，刀鋒銳利，有臺中市警察局九十
  　　五年八月四日中市警保民字第０九五００七五九一六號函
    　附卷可稽，並經原審於審理期日當庭勘驗屬實。則該把魚
      刀之刀刃部位甚長，絕非供一般民眾削切水果之用，且被
      告戊○○登上許哲明駕駛之該部贓車時，亦無攜帶任何水
      果隨行，是以證人許哲明嗣後於原審結證改稱：以為該把
      魚刀係要切水果云云，顯已違背經驗法則，自無可信，無
      從作為有利上訴人即被告二人之認定，堪認對於被告戊○○攜帶扣案之大魚刀準備涉犯強盜罪行乙節，共同被告許
      哲明早已謀議在先，知之甚詳。
　５‧又該把大魚刀既係被告戊○○出資且委託被告林文購買
  　　，即屬被告戊○○所有之物，且共同被告林文亦從未提
  　  及曾向被告戊○○商借該把魚刀之事，則被告戊○○攜帶
      該把大魚刀與被告林文相約碰面，應非基於歸還或交付
      刀械之動機至明。另被告戊○○於原審審理時既稱：不欲
      讓被告丁○○得知向「阿正」購毒之事，只是順道載被告
      丁○○返回龍井住處云云，然被告戊○○既然不願將其與
      林文一同購買毒品之事曝光，本可拒絕搭載被告丁○○
      上車，使其毫無機會得悉隱密之購毒計劃，又何須刻意令
      被告丁○○同車並與林文會面碰頭？況被告戊○○對於
      林文位在臺中縣龍井鄉一帶（確切地址位處臺中縣大肚
      鄉）住所之詳細地址並不清楚，此據證人林文於原審審
      理時結證甚詳（見原審卷二第九０頁），又如何得知其欲
      登門拜訪林文必會順道經過被告丁○○位在龍井之住處
      ，而同意使被告丁○○搭便車隨行？尤其依被告許哲明前
      揭所述，被告戊○○早已囑其駕駛贓車前來，如其僅係基
      於載送被告丁○○返家或與林文相約用餐之目的，實無
      刻意隱匿自己身分或藉此逃避員警追緝之必要。
　６‧綜上，被告戊○○、丁○○上開與許哲明、林獻文謀議預
　  　備強盜之犯行可堪認定，被告丁○○一再飾詞否認上開預
　    備強盜犯行，所辯內容皆有悖於常情，不足採信。
（三）被告戊○○持有改造手槍及子彈部分：
　１‧又被告戊○○於九十五年六月三十日接受員警詢問時（警
  　　詢筆錄誤載時間為九十五年六月二十三日），已明確供承
    　：當天另一把點二二手槍是由丁○○交給伊攜帶等語；且
      於員警詢問：「你那支槍誰的？」時，被告戊○○亦直接
      答稱：「丁○○的。」；當員警緊接詢問：「該槍為丁○○所有，到那裡就還給他了？」，被告戊○○亦慨然答稱
      ：「是。」此經原審於九十六年一月三十一日由受命法官
      在準備程序期日當庭勘驗警詢錄音帶無訛。是由被告戊○○上開供述內容觀之，被告戊○○對於被告丁○○已交付
      上開改造手槍由其持用出門等情，已於警詢時自白明確。
　２‧被告戊○○於九十五年六月三十日偵訊時供稱：「（問：
　　　丁○○說點二二槍在出事前一天即在大業路交給你？）不
  　　是。是在十五日出事時早上交給我的。」、「（問：你之
    　前不是說二把槍都是他拿？）二把槍都是他的，但是當時
      我有拿一支點二二的子彈及槍，我就把它放在口袋裡。出
      事後下車跑路時，我就把槍還給丁○○。」等語。證人即
      被告許哲明於九十五年七月四日偵訊時具結證稱：「（問
      ：誰帶槍？）案發現場時，就是開槍時，我才知道丁○○
      有帶槍，坐計程車跑路時，戊○○身上又拿出一把槍，我
      才知道戊○○有帶槍。」等語。是以被告戊○○係於九十
      五年六月十五日早上經由被告丁○○之交付，取得該把點
      二二口徑之改造手槍及配屬之子彈，直至案發後與被告丁○○、許哲明等人搭乘計程車逃逸時，才將上開槍、彈交
      還被告丁○○，其間係由被告戊○○實際掌握持有該支改
      造手槍及子彈至明。
　３‧至於被告戊○○於原審審理時辯稱：伊係因擔心前後供詞
　　　如非一致，又會被警方借提出去問話，所以才在偵訊時向
  　　檢察官表示曾經持有該把點二二手槍云云。惟被告戊○○
    　又非涉世未深之徒，對於非法持有槍、彈之嚴重法律後果
      更不可能毫無所悉，應無僅因擔心員警日後借提問話即虛
      構自己持槍犯罪之理。況被告戊○○於同日接受員警及檢
      察官訊問時均為一致之供述，甚至對於檢察官質疑其先後
      所言有別時，被告戊○○仍堅稱自己確實持有其中一把改
      造手槍，並無任何修飾遲疑，益徵其上開自白內容並非子
      虛，足堪採信。
　４‧證人即被告丁○○於警詢稱：當天我們出發時由我攜帶一
　　　支制式手槍插在腰間，另一支０．２２手槍戊○○攜帶插
  　　在腰間等語（見偵一四四六二號卷第十四頁），核與被告
　    戊○○上開警、偵所述丁○○交付上開改造手槍之情節相
      符，其後證人丁○○雖於原審院審理時結證稱：二支槍都
　    是我攜帶，我沒拿過給戊○○看，警詢時以為戊○○出賣
      我才那樣說等語（見原審審理筆錄），但被告戊○○於上
      開警詢、偵訊時，均已坦承丁○○交付上開改造手槍等情
      ，核與證人許哲明上開目擊之情形相符，再者，被告丁○○於九十五年六月十五日先至被告戊○○住處會合之目的
      ，既係準備前往強盜「阿正」之財物，則其隨身所攜帶之
      槍、彈亦係作為犯案之工具，被告丁○○如非有意將其中
　　　一把槍枝交由被告戊○○使用，根本毋庸將二把體積非小
　　　之笨重槍枝插於自己腰際或放入褲袋中，僅徒增身體活動
  　　不便及槍枝不慎掉落之風險而已，又被告戊○○於原審審
　    理時雖刻意撇清其與扣案改造手槍之關聯性，辯稱：伊僅
      於被告丁○○搬家之際看過扣案槍枝，且直到被告丁○○
      在車上槍枝走火，才知道被告丁○○當天有帶槍云云，然
      證人丁○○於上開原審審理時卻結證改稱：（二支槍）我
      沒拿過給戊○○看等語，被告戊○○所辯與證人丁○○於
　　　原審所述情節，明顯不同，可見被告戊○○上開警、偵與
　　　證人丁○○警詢、證人許哲明上開相符之所述，應與事實
  　　相符，被告戊○○辯稱：未曾看過槍支等語，應係飾卸之
    　詞，不足採信，證人丁○○嗣後改稱：二支槍都是我攜帶
      ，警詢時以為戊○○出賣我才那樣說等語，應係迴護被告
　　　戊○○之詞，亦不足採。
（四）上訴人即被告二人推由許哲明駕車衝撞員警妨害公務部分
      ：
　１‧證人即被害警員丙○○於九十五年七月二十日偵訊時結證
　　　稱：「（問：九十五年六月十五日當天發生何事？）當天
  　　我服十到十二點的巡邏勤務，約十一點五十五分左右，通
　    報有贓車，我們接到巡邏網通報後，我和巡佐楊雲麒，他
      當時在上廁所，可能無法趕上攔贓車，我就自己穿制服開
      車配槍，從派出所的遊園南路往南邊的方向追那一部贓車
      ……。後來我的車被混凝土的車子擋住，我就下車用跑的
      ，該部車要迴轉需二至三次倒車，我就抓那個時間差用跑
      向前要逮捕，我儘量往贓車的左方Ｂ柱找掩護，同時喝令
      下車並掏槍制止，後來贓車開車逃逸且對我衝撞，於是我
      朝他的左前輪開了一槍……。」等語，另其又於原審審理
      時證稱：「（問：可否說明九十五年六月十五日之情形？
      ）……我左手拿槍，我大喊下車、停車、不要動，大喊三
      次。他們擋風玻璃是半開，駕駛人手還在方向盤上，並未
      離手，且手還在打檔，準備作逃走動作，我就蹲低身子，
      以左手持槍，右手扳住Ｂ柱與半開玻璃夾角之間，往車子
      的左前輪胎射擊。……，此時正好該部車輛又往前開，我
      的右手就鬆脫，這時就一發子彈朝我的右手背射入從右手
      掌射出。該車就繼續往前開，但是他開了五、六公尺後，
      又倒車撞我。」、「（問：他倒車撞你，你有無閃避？）
      他速度恨快，我閃避不及就被撞倒，大概在他車子的左後
      側撞到我的右腰，我就跌倒。」等語。是以被告許哲明所
      駕贓車當時不僅多次衝撞執勤中之制服員警丙○○，更於
      丙○○以手攀附於左前車窗玻璃之際，仍持續打檔往前行
      進，逼使丙○○之手鬆脫以利逃逸，其有對於依法執行職
      務之公務員施加強暴之事實，彰彰明甚。
　２‧又被告丁○○、戊○○皆因擔心其犯罪情節遭警查獲，而
　　　不欲接受丙○○警員制止停車之警告，此分據渠等於偵查
  　　及原審審理時供述明確。而被告丁○○更於丙○○尾隨追
　    逐時，喝令被告許哲明駕車快跑等情，除據被告丁○○坦
      承外，業經證人即被告許哲明於原審審理時結證明確（見
      原審卷二第七六頁）；另被告戊○○當時身上攜帶有改造
      手槍及子彈，且於本案預備強盜犯罪居於主導地位，自無
      可能呆坐於該車後排乘客座而無視於丙○○警員之追捕，
      且當時被告戊○○亦確係利用許哲明知上開衝撞警員行為
      ，而脫身逃離，是其應有催促被告許哲明阻止員警繼續尾
      隨追捕之舉動，亦堪認定。從而，被告許哲明上開衝撞員
      警或強行開車令其鬆手之妨害公務犯行，自係被告丁○○
      、戊○○、許哲明相互謀議下所為，而非僅為被告許哲明
      個人之意思決定。
（五）被告丁○○朝員警開槍殺人未遂部分：
　１‧證人即被害警員丙○○於九十五年七月二十日偵訊時結證
　　　稱：「（問：九十五年六月十五日當天發生何事？）……
  　　後來贓車開車逃逸且對我衝撞，於是我朝他的左前輪開了
    　一槍，我是左撇子，我儘量靠近輪胎射擊，身體有彎曲，
      後來我起身站起來時，對方對我開槍，我沒有看到誰開槍
      ，但是因為開車的人急著打方向盤，是副駕駛座的人（即
      指被告丁○○）對我開槍，因為當時後座車門是關上的，
      前門車窗搖起來一半。我起身之一瞬間，只有前座的那個
      人可以看得到我，從開槍的聲音我可以確認是副駕駛座的
      人對我開槍。」、「（問：當時他要開槍打你何處？）他
      當時是對著我的人開槍。」、「（問：朝你人開槍還是朝
      你手開槍？）我當時的手是握在Ｂ柱，很難打得到我的手
      ，所以當時應該是對著我的人開槍。」等語。其又於原審
      審理時結證稱：「（問：可否說明九十五年六月十五日之
      情形？）……，我就蹲低身子，以左手持槍，右手扳住Ｂ
      柱與半開玻璃夾角之間，往車子的左前輪胎射擊。我一直
      注意車內的動靜，在我起身之際，我看到丁○○拿著槍朝
      著我，槍大概在腰際的地方，我看到就閃避，此時正好該
      部車輛又往前開，我的右手就鬆脫，這時就一發子彈朝我
      的右手背射入從右手掌射出。」、「（問：你的手遭射擊
      時，車子往前開，你身體是否有可能中彈？）當時我肚子
      子彈擦劃，所以我確定他是朝我身體射擊。」、「Ｂ柱是
      前座與後座中間的柱子」、「（問：丁○○是左撇子，你
      看到他轉彎向著你？）我確定是向著我，且子彈擊中玻璃
      有彈痕，彈痕也是朝向我站立的位置。」等語，均足證明
      被告丁○○係持槍朝丙○○警員身體站立之位置射擊子彈
      ，其有殺害他人生命之主觀意思，而非不慎發生槍枝走火
      誤傷他人，亦非針對警員丙○○之手開槍，至為明灼，被
      告丁○○及其辯護人辯稱：是不慎走火，縱有開槍，亦係
      出於傷害犯意云云，均屬飾卸之詞，不足採信。至行政院
    　國軍退除役官兵輔導委員會臺中榮民總醫院九十六年六月
      一日中榮醫企字第０９６０００７４４９號函記載：「病
      患丙○○右手傷口確定是槍傷，腹部擦傷由於較淺，且當
      時手術時全部注意力都聚焦在右手之傷口，因此未仔細觀
      察是否為槍傷，但依右手及腹部傷口之相關位置，腹部傷
      口也可能是子彈擦過造成」等語，雖不能確定警員丙○○
      當時所受腹部傷害是否槍傷，但證人丙○○上開已明確證
      述：當時我肚子子彈擦劃等語，足證丙○○於受槍擊同時
      擦傷腹部，上開函件，不能作為有利被告丁○○之認定。
　２‧另證人即被告戊○○於九十五年六月二十八日警詢時證稱
  　　：「（問：當你們停車之後警方叫你們下車，當時你們有
    　無下車？現場發生何事？請詳述。）當時我們沒有下車，
      警方開了一槍，坐在前客座的丁○○也掏出槍由裡面對準
      車外的警察開了一槍，丁○○開槍之後許哲明馬上開車離
      開現場……。」等語；證人即被告許哲明亦於九十五年七
      月四日警詢時證稱：「（問：九十五年六月十五日你人在
      何處？作何事？與何人？何人為首？如何分工？）……當
      時一名警察下車從旁邊跑過來，右手拉著我的車駕駛座車
      窗玻璃，另一手開了一槍，警察好像有跌倒，當時我看丁○○從口袋掏出槍，我告訴他不要開槍，我們跑得掉，但
      丁○○就從車內朝著警察開了一槍，我便趕快將車子駛離
      ……。」等語，均已詳述係由被告丁○○持槍自車內朝窗
      外丙○○警員射擊之經過，亦不容被告丁○○空言狡賴。
      證人即被告戊○○於原審審理時結證改稱：我從頭到尾都
      沒看到，是丁○○跟我說他的槍走火，我才知道，我也沒
      有聽到槍聲，沒有注意到丁○○是否拿槍等語，顯與其於
      警詢所述不同，且其坐在車中狹小空間內，竟稱謂聽到槍
      聲云云，亦與常情不符，核係避重就輕、迴護被告丁○○
      之詞，不足採信。
　３‧而被告丁○○雖於警詢及偵審中均一再辯稱：伊將該把九
  　　０手槍拿在手中準備朝車窗外拋出時，正好該車發生衝撞
    　，結果槍去碰到右前側之置物箱，槍枝因而走火云云，惟
      被告丁○○手中所持之制式九０手槍擊發子彈時，其所乘
      坐之該部贓車並無任何晃動情形，此據證人即被告許哲明
      、證人丙○○於原審審理時結證明確，倘被告丁○○當時
      並未持槍瞄準窗外之丙○○警員射擊，該顆貫穿丙○○警
      員之子彈根本無法輕易射出，亦不致恰巧擊中丙○○警員
      之手掌部位。被告丁○○辯稱：係因車輛晃動致伊碰觸前
      方置物箱而槍枝走火云云，已嫌無據，不足採信。況依證
      人即被告許哲明於原審審理時結證所述，被告丁○○取出
      扣案之制式九０手槍後，被告許哲明還出言要求被告丁○○不用開槍（見原審卷二第七八頁），顯見被告丁○○並
      非自身上取出槍枝後即有準備丟棄之動作，否則被告許哲
      明應無可能認為被告丁○○係有意朝員警開槍，而被告丁○○倘真確有將該把槍枝丟出窗外以圖湮滅犯罪事證之舉
      動，依其緊靠窗邊而坐且有充裕時間之客觀情形觀察，被
      告丁○○當能迅速完成拋槍動作，豈有可能始終將該把手
      槍持握於手中而未曾脫離？是以被告丁○○當時取出制式
      九０手槍之目的，應係急於擺脫丙○○警員之追逐，而以
      持槍射擊子彈方式，妨害丙○○警員逮捕職務之順利遂行
      。
　４‧至被告戊○○、共同被告許哲明，雖急欲以駕車衝撞警員
　　　之方式脫離現場，被告戊○○雖亦攜帶一支改造手槍，均
  　　如上述，但其均稱不知丁○○會開槍等語，核其所辯確實
　　　有可能，又查無證據足以證明被告丁○○上開開槍犯行，
  　　係在與被告戊○○、共同被告許哲明共同犯意範圍內，應
    　認被告丁○○上開開槍犯行，係超越與被告戊○○、共同
      被告許哲明上開妨害公務之犯意聯絡範圍外，為被告丁○○單獨所為，附此敘明。
三、綜上所陳，被告丁○○、戊○○前揭所辯均有未洽，不足採
    信。此外，並有九０制式手槍（ＣＺ７５）一支（槍枝管制
    編號0000000000號）、可發射子彈具有殺傷力之
    改造手槍一支（槍枝管制編號0000000000號）、
    九０子彈一顆（另六顆口徑九ｍｍ制式子彈，及一顆由土造
    金屬彈殼加裝直徑約八‧九ｍｍ金屬彈頭而成之土造子彈，
    經送驗試射後，彈頭及彈殼業已分離，而無完整子彈外觀，
    現已不具殺傷力）、０‧二二子彈五顆（另二顆子彈經送驗
    試射後，彈頭及彈殼業已分離，而無完整子彈外觀，現不再
    具有殺傷力）、大魚刀一把扣案為憑，及行政院國軍退除役
    官兵輔導委員會臺中榮民總醫院診斷證明書、內政部警政署
    刑事警察局指紋比對鑑驗書各一份、監視器翻拍照片五十八
    張存卷可參，復經證人即目睹丙○○警員尾隨追逐被告許哲
    明所駕贓車之陳志忠、賴瑞南、莊婉婷，分別於警詢時證述
    該部贓車未因員警攔阻並朝輪胎射擊子彈而停車之經過無訛
    。而上開扣案槍、彈經送請內政部警政署刑事警察局鑑驗結
    果，認為送鑑之九０制式手槍（ＣＺ７５）一支（槍枝管制
    編號0000000000號），認係捷克ＣＺ廠７５　Ｃ
    ＯＭＰＡＣＴ型口徑九ｍｍ制式半自動手槍，槍管內具六條
    右旋來復線，機械性能良好，可擊發同口徑制式子彈，認具
    殺傷力；送鑑制式二二手槍一支（槍枝管制編號00000
    00000號），認係由仿ＣＯＬＴ廠半自動手槍製造之槍
    枝，換裝土造金屬槍管而成之改造手槍，機械性能良好，可
    擊發適用子彈，具有殺傷力；而送鑑之九０子彈八顆，其中
    六顆均係口徑九ｍｍ制式子彈（試射六顆），認均具殺傷力
    ，其中二顆均係土造金屬彈殼加裝直徑約八‧九ｍｍ金屬彈
    頭而成之土造子彈，經取樣一顆試射結果，可擊發，認具殺
    傷力；送鑑之０‧二二子彈七顆，認均係由土造金屬彈殼加
    裝直徑約六‧九ｍｍ金屬彈頭而成之土造子彈，經取樣二顆
    試射結果，可擊發，認具殺傷力，此有該局九十五年九月八
    日刑鑑字第０九五０一０三四四四號槍彈鑑定書一份在卷足
    參。本案事證已臻明確，被告丁○○、戊○○上開犯行至堪
    認定。被告丁○○在請求將扣案槍械送請鑑定云云，本院認
    上開鑑定已臻明確，無再送鑑定之必要。
四、查被告二人行為後，九十四年二月二日修正公布之刑法條文
    已自九十五年七月一日起施行，其中與本件有關部分之第二
    條、第三十三條第五款、第二十八條、第五十五條、第二十
    六條、第四十二條、第五十一條第五款均業已修正。按「行
    為後法律有變更者，適用行為時之法律，但行為後之法律有
    利於行為人者，適用最有利於行為人之法律」，修正後刑法
    第二條第一項定有明文。此條規定係規範行為後法律變更所
    生新舊法律比較適用之準據法，本身尚無新舊法比較之問題
    ，於新法施行後，應一律適用新法第二條第一項之規定，為
    「從舊從輕」之比較。茲就本件新舊法比較結果說明如下：
（一）關於罰金刑最低額之問題，被告二人各所犯槍砲彈藥刀械
      管制條例第七條第四項、第八條第四項、第十二條第四項
      之未經許可持有手槍、可發射子彈具有殺傷力之改造手槍
      、子彈罪，刑法第三百二十八條第五項預備強盜罪，及同
      法第一百三十五條第一項妨害公務罪（詳如後述），法定
      刑均有科處罰金之規定。修正前刑法第三十三條第五款規
      定罰金為一元以上，修正後刑法第三十三條第五款則將罰
      金規定係新臺幣一千元以上，以百元計算之。經比較新舊
      法之結果，應以舊法較有利於被告。
（二）關於牽連犯規定修正之問題，被告戊○○依修正前刑法第
      五十五條之規定，得因前揭未經許可持有可發射子彈具有
      殺傷力之改造手槍、子彈罪與預備強盜罪間有方法結果之
      牽連關係，而僅從一重處斷，亦即成立牽連犯之裁判上一
      罪關係；惟於刑法第五十五條修正施行後，業已刪除牽連
      犯之規定，僅得視被告戊○○犯罪之具體情形，論以想像
      競合犯或數罪併罰而予處斷。經比較新舊法之結果，被告
      戊○○如適用舊法仍有逕依一罪處斷之機會，相較於依據
      新法遭受數罪併罰之危險，自以修正前之舊法較有利於被
      告。
（三）關於被告丁○○、戊○○定應執行刑之問題，修正前刑法
      第五十一條第五款規定：「宣告多數有期徒刑者，於各刑
      中之最長期以上，各刑合併之刑期以下，定其刑期。但不
      得逾二十年。」而修正後刑法第五十一條第五款規定：「
      宣告多數有期徒刑者，於各刑中之最長期以上，各刑合併
      之刑期以下，定其刑期。但不得逾三十年。」經比較新舊
      法結果，新法將宣告多數有期徒刑而定應執行刑之上限由
      二十年提高為三十年，自以舊法較有利於被告三人。
（四）另修正前刑法第二十八條係規定：「二人以上共同實施犯
      罪之行為者，皆為正犯。」實務上因認係涵蓋陰謀、預備
      、著手、實行之概念在內，於本案之情形被告二人就預備
      強盜部分，即應論以共同正犯。惟修正後刑法第二十八條
      已將上開「實施」之用語改為「實行」，而依本條修正理
      由所示，已明確表示否認「預備共同正犯」成立之可能性
      ，是以被告二人如適用修正後之刑法第二十八條規定，渠
      等所犯預備強盜罪即無論以共同正犯之餘地。經比較新舊
      法之結果，自以修正後之共同正犯規定較有利於被告二人
      。
（五）關於被告丁○○、戊○○關於違反槍砲彈藥刀械管制條例
      罪所併科罰金刑之易服勞役折算標準，修正前刑法第四十
      二條第二項前段規定：「易服勞役以一元以上三元以下折
      算一日。但勞役期間不得逾六個月」，而被告丁○○、戊○○二人行為時之易服勞役折算標準，依九十五年五月十
      七日修正公布前罰金罰鍰提高標準條例第二條前段規定（
      現已刪除），就其原定數額提高為一百倍折算一日，則本
      件被告丁○○、戊○○二人行為時之易服勞役折算標準，
      應以銀元三百元即新臺幣九百元折算一日。惟修正後之刑
      法第四十二條第三項前段規定：「易服勞役以新臺幣一千
      元、二千元或三千元折算一日。但勞役期間不得逾六個月
      」。茲比較新舊法之結果，在科處相同數額罰金刑時，被
      告丁○○、戊○○如適用較高之折算比例，將縮減其易服
      勞役之日數，新法之規定顯較有利於被告丁○○、戊○○
      。
（六）被告二人行為後，刑法第五十五條關於想像競合之規定已
      修正為：「一行為而觸犯數罪名者，從一重處斷。但不得
      科以較輕罪名所定最輕本刑以下之刑。」，而修正前係規
      定：「一行為而觸犯數罪名者，從一重處斷。」，修正後
      關於加但書之限制，為法理之明文化，非屬法律變更；又
　    修正前刑法第二十六條關於未遂犯減輕其刑之規定，於修
      正後已移列至第二十五條第二項，亦屬條文編列之變更，
      而非法律變更。均應依一般法律適用原則，適用裁判時法
      ，即適用修正後刑法第五十五條、第二十五條第二項有關
      於想像競合之規定（最高法院九十五年第八次、第二十一
      次刑事庭會議決議參照）。
五、核被告丁○○所為，係犯槍砲彈藥刀械管制條例第七條第四
    項未經許可持有手槍罪、同條例第八條第四項之未經許可持
    有可發射子彈具有殺傷力之改造手槍罪、同條例第十二條第
    四項之未經許可持有子彈罪，及刑法第三百二十八條第五項
    預備強盜罪、同法第一百三十五條第一項之對於公務員依法
    執行職務時施強暴罪、同法第二百七十一條第二項、第一項
    之殺人未遂罪。核被告戊○○所為，則係犯槍砲彈藥刀械管
    制條例第八條第四項之未經許可持有可發射子彈具有殺傷力
    之改造手槍罪、同條例第十二條第四項之未經許可持有子彈
    罪，及刑法第三百二十八條第五項預備強盜罪、同法第一百
    三十五條第一項之對於公務員依法執行職務時施強暴罪。
六、被告丁○○、戊○○關於預備強盜部分，固有犯意聯絡及行
    為分擔，但未達於犯罪著手階段，而係預備犯，本案既係適
    用較有利修正後之刑法第二十八條規定，不再認為共同正犯
    。另被告丁○○將改造手槍及０‧二二子彈交予被告戊○○
    使用而共犯預備強盜罪，就持有此部分槍、彈部分，渠等二
    人有犯意聯絡、行為分擔，均為共同正犯。至於被告丁○○
    、戊○○與共同被告許哲明上開所犯駕車衝撞員警之妨害公
    務部分，則係渠等三人謀議後推由其中被告許哲明下手實施
    ，被告丁○○、戊○○既均具備共同犯罪之意思，就此部分
    亦應論以同謀共同正犯。又被告丁○○、戊○○各以單一行
    為同時持有前揭槍、彈，各為想像競合犯，另被告丁○○推
    由共同被告許哲明駕車衝撞警員、及持槍射擊警員之行為，
    均係出於妨害警員依法執行職務之同一目的，於時間密接狀
    況下所為之數個舉動，為接續之妨害公務行為，又其於持槍
    朝員警射擊時，除觸犯殺人未遂罪外，亦同時構成對於公務
    員依法執行職務時施強暴罪，均屬一行為觸犯數個相異之罪
    名，為想像競合犯，各應依刑法第五十五條之規定，被告丁○○各從較重之未經許可持有手槍罪及殺人未遂罪論處，被
    告戊○○則從較重之未經許可持有可發射子彈具有殺傷力之
    改造手槍罪論處。而被告戊○○係因預備強盜犯罪而持有扣
    案改造手槍及子彈，上開二罪具有方法結果之牽連犯裁判上
    一罪關係，應依修正前刑法第五十五條牽連犯之規定，從重
    論以未經許可持有可發射子彈具有殺傷力之改造手槍罪論處
    。再按意圖犯罪而無故持有手槍及子彈，固可認係意圖供犯
    罪而持有，其持有槍、彈與犯特定之罪之間，有方法結果之
    牽連關係，應依刑法第五十五條之規定，應從一重之罪處斷
    。但如持有之初，並無犯特定之罪之意圖，而係於無故持有
    行為繼續中，因某種原因之介入，始持以犯罪，其為犯持定
    之罪而持有之行為，乃原單純持有繼續犯之一部分，不容割
    裂而另論以一意圖供犯罪而持有罪，更不得因其事後持以犯
    罪，而追溯至其原單純持有部分，合併論以一個意圖供犯罪
    之用而持有罪，故其持有手槍與嗣後所犯特定犯罪之間，並
    無牽連關係，應分論併罰，最高法院九十年度台上字第七四
    九八號刑事判決闡述甚詳。被告丁○○持有扣案之制式手槍
    、改造手槍及子彈之初，並無明顯之特定犯罪動機，僅於持
    有期間以之另犯他罪，自不得將其嗣後所犯預備強盜罪、殺
    人未遂罪與上開未經許可持有槍、彈論以牽連犯，而應以其
    犯意各別，行為互殊，予以分論併罰。另被告戊○○所犯未
    經許可持有可發射子彈具有殺傷力改造手槍罪及對於公務員
    依法執行職務時施強暴罪，亦均犯意各別，行為互殊，應予
    分論併罰。
七、另被告丁○○已著手於殺人犯罪之實行，但因開槍射擊子彈
    僅擊中被害人丙○○之手掌及擦劃其腹部而未能遂行，屬障
    礙未遂犯，應依修正後刑法第二十五條第二項之規定，依殺
    人既遂犯之刑減輕之。
八、原審依上開事證，就被告丁○○所為上開未經許可持有槍、
    彈、及殺人未遂部分，適用槍砲彈藥刀械管制條例第七條第
　　四項、第八條第四項、第十二條第四項，刑法第十一條前段
　  、第二條第一項前段、刑法第二百七十一條第一項、第二項
    、第五十五條、第二十五條第二項、修正後第四十二條第三
    項前段、第五十一條第五款、第三十八條第一項第一款，並
    審酌被告丁○○先前已有多次違反槍砲彈藥刀械管制條例之
    犯罪紀錄，且經法院判處有罪並入監服刑，竟無絲毫改過悛
    悔之心，猶於假釋期內仍未經許可擅自持有制式手槍、改造
    手槍及多發子彈，就該部分犯行之主觀惡性非輕，對於社會
    治安造成之負面影響甚鉅，另更持該把制式手槍射殺員警未
    遂，不僅危及執勤員警之生命安全，更已妨害警察逮捕職務
    之正常執行，犯罪所生危害均不容小覷等一切情狀，量處如
    原審判決主文所示之刑，並諭知扣案之九０制式手槍（ＣＺ
    ７５）一支（槍枝管制編號0000000000號）、可
    發射子彈具有殺傷力之改造手槍一支（槍枝管制編號000
    0000000號）、現仍具殺傷力之九０子彈一顆、０‧
    二二子彈五顆，依刑法第三十八條第一項第一款規定宣告沒
    收，及說明另扣案原具有殺傷力之九０子彈七顆（其中口徑
    九ｍｍ制式子彈六顆、由土造金屬彈殼加裝直徑約八‧九ｍ
    ｍ金屬彈頭而成之土造子彈一顆）、０‧二二子彈二顆，不
    予沒收之理由，經核原審此部分認事用法均無不合，量刑亦
    屬妥適，上訴人即被告丁○○以原審就槍、彈部分量刑過重
    、及否認殺人未遂犯行為由上訴，均為無理由，此部分均應
    予駁回。
九、原審對於被告二人就其餘部分論罪科刑，固非無見，但(1)原
    審就上開預備強盜、及被告戊○○對於公務員依法執行職務
    時施強暴罪部分，未及依中華民國九十六年罪犯減刑條例予
    以減刑，尚有未洽；(2)原審事實欄認定被告戊○○對於被告
    丁○○攜帶上開制式槍、彈不知情，亦未論處持有制式槍、
    彈罪刑，卻於被告戊○○持有改造手槍部分諭知上開制式槍
    、彈沒收，致其主、從刑有不一致之情形，亦有未洽；上訴
    人及被告二人各以否認犯行為由上訴，雖無理由，但原審判
    決此部分既有上開違誤之處，本院自應將原判決此部分撤銷
    改判。爰各審酌被告丁○○先前已有多次違反槍砲彈藥刀械
    管制條例之犯罪紀錄，且經法院判處有罪並入監服刑，竟無
　　絲毫改過悛悔之心，猶於假釋期內仍未經許可擅自持有制式
  　手槍、改造手槍及多發子彈，並持以為上開預備強盜犯行，
    對於社會治安造成之負面影響甚鉅；又被告戊○○在預備強
    盜犯罪中居於主導地位，且因涉犯該罪之故而非法持有槍、
    彈，而其亦於假釋中犯罪，足徵被告戊○○之品行欠佳，犯
    罪行為所彰顯之主觀惡性亦屬重大；再參以被告二人否認此
    部分犯罪之犯後態度、渠等於預備強盜罪之分工情形、推由
    共同被告許哲明駕車衝撞員警之危害程度等一切情狀，分別
    量處如主文第二、三項所示之刑，及就被告丁○○預備強盜
    部分、被告戊○○對於公務員施強暴部分（宣告刑未逾有期
    徒刑一年六月），各依中華民國九十六年罪犯減刑條例予以
    減刑，並各定其應執行之刑（其定執行刑超過有期徒刑六月
    ，依法毋庸諭知易科法金之折算標準，附此敘明。）又被告
    丁○○、戊○○違反槍砲彈藥刀械管制條例罪所併科罰金部
    分，則諭知易服勞役之折算標準，以示懲儆。扣案之九０制
    式手槍（ＣＺ７５）一支（槍枝管制編號00000000
    00號）、可發射子彈具有殺傷力之改造手槍一支（槍枝管
    制編號0000000000號）、現仍具殺傷力之九０子
    彈一顆、０‧二二子彈五顆，係槍砲彈藥刀械管制條例第四
    條第一項第一款、第二款所稱之槍砲及彈藥，依同條例第五
    條之規定，非經中央主管機關許可不得製造、販賣、運輸、
    持有及轉讓，均係違禁物，應依刑法第三十八條第一項第一
    款規定，不問屬於被告與否，宣告沒收如主文所示。另扣案
    原具有殺傷力之九０子彈七顆（其中口徑九ｍｍ制式子彈六
    顆、由土造金屬彈殼加裝直徑約八‧九ｍｍ金屬彈頭而成之
    土造子彈一顆）、０‧二二子彈二顆，經送驗試射後，彈頭
    及彈殼業已分離，自不再具有殺傷力，均非屬違禁物，尚無
    宣告沒收之必要。扣案之大魚刀一把為被告戊○○所有，此
    據被告戊○○自承在卷，且係供犯預備強盜罪所用之物，應
    依刑法第三十八條第一項第二款之規定宣告沒收如主文所示
    。
十、公訴意旨另以：被告丁○○於九十五年六月十四日下午某時
    ，在被告戊○○位於臺中市○○街三二七號四樓Ａ室住處內
    ，意圖供自己或他人犯罪之用，而將其所持有之具有殺傷力
    之改造手槍一支（槍枝管制編號0000000000號）
    及改造子彈七顆，將之出借予被告戊○○，因認被告丁○○
    另涉有槍砲彈藥刀械管制條例第八條第三項、第十二條第三
    項（起訴書均贅載第二項）之意圖供自己或他人犯罪之用而
    出借可發射子彈具有殺傷力改造手槍及子彈罪嫌。又被告戊○○於九十五年六月十五日上午，明知被告許哲明所駕駛之
    車牌號碼ＫＮ－三五九九號自用小客車為贓物，竟基於收受
    贓物之犯意，與被告丁○○共同搭乘該車而收受之，因認被
    告戊○○另涉有刑法第三百四十九條第一項之收受贓物罪嫌
    。惟查：
（一）按槍砲彈藥刀械管制條例第七條第三項之意圖供自己或他
      人犯罪之用，而未經許可，出借手槍罪，以行為人有「出
      借」之犯意為必要；此與同條項之意圖供自己或他人犯罪
      之用，而未經許可，運輸手槍罪，以行為人有「運輸」之
      犯意為必要，其法理相同。並非謂一有交付行為即成立「
      出借」罪；亦非謂一有「攜帶」行為即成立「運輸」罪，
      最高法院九十五年度台上字第七０四三號刑事判決可供參
      照。此於同條例第八條第三項、第十二條第三項關於可發
      射子彈具有殺傷力槍枝及子彈之情形，基於同一法理，自
      應為相同之解釋。經查：被告丁○○雖有將前揭槍、彈交
      予被告戊○○攜帶持有之事實，然被告丁○○係基於與被
      告戊○○共同參與預備強盜犯罪之分工目的，始有交付上
      開違禁物品之舉動；換言之，被告戊○○取得上開槍、彈
      之持有，僅係出於犯罪角色分工或特定任務分配之結果，
      被告戊○○既無向被告丁○○商借槍、彈使用之意思，被
      告丁○○亦無出借槍、彈之行為可言，究不能僅憑被告丁○○之交付行為，即逕予評價為槍砲彈藥刀械管制條例第
      八條第三項、第十二條第三項之「出借」罪。尤其條文中
      刻意將「轉讓」、「出租」、「出借」三種行為態樣並列
      ，各突顯「終局移轉」、「有償暫時移轉」、「無償暫時
      移轉」行為之可非難性，雖其行為強度高低有別，但就脫
      離原持有人實力掌控監督之特性而言，則為上開三種行為
      所共同具備。被告丁○○雖將該把改造手槍及配屬之子彈
      交予被告戊○○持用，但渠等二人既係共同參與預備強盜
      犯罪，上開槍、彈實際上並未完全脫離被告丁○○之掌控
      支配，尚與槍砲彈藥刀械管制條例第八條第三項、第十二
      條第三項所規範之行為態樣不相合致，自無率以該罪相繩
      之餘地。公訴人就此部分所認恐有誤會，尚無足取。惟依
      公訴意旨關於犯罪事實之記載，被告丁○○就此部分如成
      立犯罪，與前揭業經論罪科刑之預備強盜部分，應有修正
      前刑法第五十五條牽連犯之裁判上一罪關係，爰不另為無
      罪之諭知。
（二）又刑法第三百四十九條第一項收受贓物罪，係指搬運、寄
      藏及故買以外之無償取得或持有贓物之行為，是以行為人
      主觀上除對於該物係他人財產犯罪所得之贓物有所認識外
      ，更須具備實際支配掌握該物之客觀持有行為，始足當之
      。倘行為人並未實際管領持有贓物，縱因從事竊盜之人使
      用贓物結果，而使行為人間接獲得生活上之便利，然行為
      人既無收受持有贓物之客觀行為，即與收受贓物罪之構成
      要件不相合致。經查：共同被告許哲明於九十五年六月十
      二日竊取該部車牌號碼ＫＮ－三五九九號自用小客車後，
      該車始終在其駕駛掌控之下，並未移由被告戊○○支配使
      用，而九十五年六月十五日共同被告許哲明雖駕駛該部贓
      車搭載被告戊○○外出，惟被告戊○○僅受載於該車後排
      乘客座，實際駕車管領贓車之人仍為被告許哲明。是以被
      告戊○○並未經由竊車者即被告許哲明之交付，而實際支
      配掌握該部贓車，縱其主觀上已有贓物之認識，客觀上仍
      無收受之行為可言，揆諸前揭說明，尚不得遽以刑法第三
      百四十九條第一項之收受贓物罪相繩（類似見解詳參法務
      部七十八年七月三十一日法七八檢【二】字第一０六五號
      函釋結論）。公訴人就此所認亦非允當，無足為採。惟依
      公訴意旨關於犯罪事實之記載，被告戊○○就此部分如成
      立犯罪，與前揭業經論罪科刑之預備強盜部分，亦應有修
      正前刑法第五十五條牽連犯之裁判上一罪關係，爰不另為
      無罪之諭知。
（三）被告戊○○被訴轉讓第一級毒品部分，業經原審判決無罪
      確定，附此敘明。
據上論結，應依刑事訴訟法第三百六十八條、第三百六十九條第
一項前段、第三百六十四條、第二百九十九條第一項前段，槍砲
彈藥刀械管制條例第八條第四項、第十二條第四項，刑法第十一
條前段、第二條第一項前段、第一百三十五條第一項、第三百二
十八條第五項、第五十五條、修正後第四十二條第三項前段、修
正前第五十一條第五款、第三十八條第一項第一款、第二款，刑
法施行法第一條之一第一項、第二項，中華民國九十六年罪犯減
刑條例第二條第一項第三款、第七條、第十條第二項前段，判決
如主文。
本案經檢察官乙○○到庭執行職務。
中　　華　　民　　國　　96　　年　　8 　　月　　7 　　日
            刑事第九庭  審判長法　官　陳  筱  珮
                              法　官　康  應  龍
                              法　官　余  仕  明
上列正本證明與原本無異。
如不服本判決應於收受送達後十日內向本院提出上訴書狀，其未
敘述上訴之理由者並得於提起上訴後十日內向本院補提理由書（
均須按他造當事人之人數附繕本）。
                              書記官  林  玉  惠
中　　華　　民　　國　　96　　年　　8　　 月　　8　   日
